【裁判字號】    95,交聲,424
【裁判日期】    951026
【裁判案由】    違反道路交通管理處罰條例聲明異議
【裁判全文】
臺灣桃園地方法院交通事件裁定         95年度交聲字第424號
原處分機關  交通部公路總局新竹區監理所桃園監理站
異  議  人
即受處分人  甲○○
上列異議人因違反道路交通管理處罰條例案件，不服原處分機關
交通部公路總局新竹區監理所桃園監理站民國95年6 月26日所為
之處分（原處分案號：桃監裁罰字第裁52-E00000000號），聲明
異議，本院裁定如下：
    主  文
原處分撤銷。
甲○○不罰。
    理  由
一、原處分意旨略以：異議人即受處分人甲○○於民國九十五年
    三月五日下午一時許，騎乘ＴＭ九—０八０號重機車，行經
    新竹縣新豐鄉○○街時，有(1)未隨身攜帶駕駛執照、(2)未依
    規定戴安全帽等二項違規情事，因依道路交通管理處罰條例
    第二十五條第一項第三款、第三十一條第六項等規定，合併
    裁處異議人罰鍰新臺幣（下同）一千一百元等語。
二、異議意旨略以：案發當天異議人並未騎乘機車前往違規地點
    ，本件違規之ＴＭ九—０八０號機車亦非異議人所有，異議
    人先前曾經遺失過身分證，或係因此遭人冒名等語。
三、經查，異議人辯稱：伊身分證曾經遺失，可能因此遭人冒名
    等語，業經其提出九十四年八月二十一日桃園縣政府警察局
    桃園分局武陵派出所受理刑事案件報案三聯單為證，又異議
    人原名江佳儒，此後於九十四年十二月九日改名為甲○○一
    節，則經本院調取其戶籍資料核對無誤。再者，依舉發違規
    通知單所載，本件違規時間為九十五年三月五日，違規駕駛
    人之姓名為「江佳儒」，並附記「更名甲○○」等語，證人
    即警員周義鈞對此則到庭證稱：本件是伊舉發的，當天違規
    的駕駛人是拿身分證出來，舉發單上駕駛人「江佳儒」的年
    籍資料是照身分證的記載寫的，但註記「更名甲○○」部分
    則不是伊寫的，至於當天的駕駛人是否是在庭的異議人，因
    時間過久，伊沒有辦法確定等語。由前述舉發經過可知，本
    件違規駕駛人係持用「江佳儒」之身分證應訊，然異議人在
    此之前已經更名為「甲○○」，則如前述，準此，設若本件
    確為異議人違規，則異議人理應向警員出示其更名後之「甲
    ○○」身分證（或駕駛執照），並陳明其姓名為「甲○○」
    而非「江佳儒」，方始合理，是故，本件既有如上與常情不
    符之處，則違規駕駛人是否確實為異議人？即非無疑，從而
    異議人所辯：伊可能遭人冒名等語，並非全然無據。參以異
    議人確實在本件違規前遺失過身分證，不無因此遭人冒用其
    身分證之虞，且本院以肉眼比對舉發違規通知單上違規駕駛
    人之簽名「江佳儒」，及異議人在本院九十五年十月二十日
    調查筆錄上之簽名「甲○○」結果，兩者「江」字的筆順肩
    架確有不同，難認係出自同一人手筆，且警員亦無法肯認當
    日舉發之違規駕駛人確為異議人等情狀，應足認異議人所辯
    ：伊並非本件違規的駕駛人等語，可以採信。綜上，原處分
    機關不查，貿然認定異議人係本件違規駕駛人，而對異議人
    裁處罰鍰，依上說明，即有違誤。
四、按交通法庭認為聲明異議有理由時，應以裁定將原處分經聲
    明異議之部分撤銷，道路交通案件處理辦法第二十條定有明
    文。經查，本件實際之違規駕駛人另有其人，異議人應係遭
    人冒名等情，已如前述，原處分機關遽行對異議人裁處罰鍰
    ，自有違誤，依上說明，應由本院將原處分撤銷，並另為裁
    定。綜上，本件異議為有理由，爰裁定如主文。
據上論斷，應依道路交通案件處理辦法第二十條，裁定如主文。
中    華    民    國    95    年    10    月    26    日
                            交通法庭  法  官  陳彥宏
上正本證明與原本無異。
如不服本裁定，應於送達後5 日內，向本院提出抗告狀。
                                      書記官  翁其良
中    華    民    國    95    年    10    月    26    日


司法院資訊處製作；財團法人民間司法改革基金會備份。
